【裁判字號】    98,抗,381
【裁判日期】    980323
【裁判案由】    聲明異議
【裁判全文】
臺灣高等法院民事裁定                   98年度抗字第381號
抗  告  人   甲○○
抗告人因與相對人慶豐商業銀行股份有限公司間聲請支付命令事
件，聲明異議，對於中華民國97年7月7日臺灣板橋地方法院97年
度促字第36855號所為裁定提.
    主  文
抗告駁回。
抗告訴訟費用由抗告人負擔。
    理  由
一、聲明異議及抗告意旨略以：原法院97年度促字第36855號支
    付命令（下稱系爭支付命令）之送達，依民事訴訟法第136
    條第1項規定，應向抗告人之住所為之。由於抗告人當時不
    在國內，迄今尚未收到系爭支付命令，而係由他人代受送達
    ，難謂合法。再者，民事訴訟法第521條規定之20日之不變
    異議期間，應自支付命令合法送達後起算，系爭支付命令尚
    未完成合法送達程序，自不生與確定判決有同一之效力。原
    法院駁回抗告人異議，即有違誤，為此提起抗告等語。
二、按送達於住居所、事務所或營業所不獲會晤應受送達人者，
    得將文書付與有辨別事理能力之同居人或受僱人。又債務人
    於支付命令送達後，逾20日之不變期間，始提出異議者，法
    院應以裁定駁回之。民事訴訟法第137條第1項、第518條定
    有明文。查系爭支付命令係於97年7月11日送達於抗告人位
    於台北縣三峽鎮○○路3巷8號2樓住所，因未獲會晤抗告人
    ，乃由抗告人之同居人即父親劉基森收受，有戶籍謄本及送
    達證書在卷可憑（見原審卷第17、15頁），揆諸前揭規定，
    可知郵政機關將系爭支付命令付與抗告人之同居人即父親劉
    基森時（即97年7月11日），即生合法送達之效力。抗告人
    遲至97年8月11日始就系爭支付命令提出異議，有原法院之
    收狀戳文可按（見原審卷第20頁），顯已逾20日之不變期間
    ，其異議於法未合，原法院予以裁定駁回，並無違誤。抗告
    人固辯稱系爭支付命令送達之當時，其不在國內，難認合法
    送達云云。但查，抗告人於97年2月12日入境後，於97年2月
    21日出境，再於97年5月16日入境，於97年5月25日出境，於
    97年8月2日入境，於97年8月12日出境，於97年11月1日入境
    ，有入出境資訊連結作業查詢表可參（見本院卷第18頁），
    可見抗告人於97年間出入國門次數頻繁，惟每次出國期間僅
    約2月餘，且均有入境，而其戶籍亦始終設於台北縣三峽鎮
    ○○路3巷8號2樓，顯見其並無變動或廢止該住所之意思及
    事實。則系爭支付命令向上開住所送達，因未會晤抗告人，
    而由其同居人即抗告人之父劉基森收受，自屬合法送達，而
    生送達效力（68年1月1日本院暨所屬法院68年度法律座談會
    民事類第25號座談會結論亦同此見解，可資參照）。抗告人
    上開辯解，洵無足採。其據此指摘原裁定不當，求予廢棄，
    為無理由，應予駁回。
三、據上論結，本件抗告為無理由，依民事訴訟法第495條之1第
    1項、第449條第1項、第95條、第78條，裁定如主文。
中    華    民    國    98    年    3     月    23    日
                  民事第一庭
                      審判長 法  官 張耀彩
                             法  官 林金吾
                             法  官 盧彥如
正本係照原本作成。
不得再抗告。
中    華    民    國    98    年    3     月    24    日
                             書記官 鄭兆璋


司法院資訊處製作；財團法人民間司法改革基金會備份。
